# 同一自然人控制下企业合并

提问人：胡澍钦 时间：2017-05-08 20:55:36
@chenyiwei 陈版，请教一个问题，劳烦解答。背景： A.1号人员控制的A公司拟IPO。为消除同一控制人存在同业竞争关系的B公司（存在同业竞争关系公司且 1 号人员持有60%股权）造成的影响。 B.2016年 3 月股权转让， 1 号人员将其持有的60%计 120 万元出资额作价 120 万元转让给A公司是为了消除同一控制人下企业间的同业竞争。 C.因B公司财务数据显示已经资不抵债，影响了A公司的财务数据， 2016 年 6 月，A公司将其持有的60%计 120 万元出资额作价 120 万元转让给 3 号人员。本次股权转让实质判断仍为 3 号人员代持 1号人员股权。 问题：1 B公司在 2014 年-2016年期间均是受 1 号人员实际控制的企业。如于 2017 年由A公司的子公司购买B公司部分无形资产，这种情况是否应视为同一控制下的企业合并？2 A公司从受让至转让B公司股权行为发生期间间隔 3 个月，且B公司无实质性经营活动，仅有少数费用，后续A公司原价把取得的股权转让出去，这种情况下持有期间A公司是否可以不作合并报表处理。 3 假设A公司已经与 2016 年 12 月底完成股份制改制，改制时为单体改制，将B公司不纳入合并范围，如进行同一控制人下企业合并，是否视为重大会计差错，追溯重述的最早期间开始调整留存收益的期初余额？

回答人：chenyiwei
从你说的情况看， 2016 年 3 月和 6 月两次股权转让不构成“一揽子交易”的可能性较大。需要关注的问题是：B公司是否构成业务？其无形资产的来源？所购买无形资产的内容及其与A公司子公司业务的关系？ 6 月的股权转让“实质判断仍为 3 号人员代持 1 号人员股权”有无充分依据？ A的股改本来就是法人行为，股改的依据是基准日经审计的个别报表层面净资产。后续再进行股权或资产收购并不代表前期构成重大差错。

提问人：胡澍钦 时间：2017-05-09 08:27:44
谢谢陈版回复，补充一下： 1.B公司业务与A公司业务在细分领域不同，但同属一行业，客户也存在部分重叠； 2.B公司无形资产来源为公司自行研发形成； 3.A公司拟专门成立一个子公司来购买无形资产； 4.3号人员的股权转让资金来自与 1 号人员。

回答人：chenyiwei
1 、如于 2017 年由A公司的子公司购买B公司部分无形资产，该无形资产确实是A或其子公司经营所需，购买该无形资产有助于保证业务资产的完整性的，则可以参考同一控制下合并处理。 2 、B公司无实质性经营活动，但有研发活动？还需要了解在A对B持股期间是否实质上控制B。

提问人：胡澍钦 时间：2017-05-10 08:28:25
1.B公司至 2016 年末研发活动终结， 2017 年开始实质性经营； 2.A公司持有B公司期间并无实质控制B公司，据了解，为代 1 号人员持有，B公司的实际控制人2014-2016年末均为 1 号人员；3.陈版，您上个帖子A公司成立子公司 2017 年购买B公司部分无形资产，该无形资产确实是A或其子公司经营所需，购买该无形资产有助于保证业务资产的完整性的，则可以参考同一控制下合并处理。（会计处理的依据是哪条解释？） 请指点，谢谢

回答人：chenyiwei
B公司本身构成业务，且收购无形资产有助于保证A的资产完整性，所以参考同一控制下合并是恰当的。因为此无形资产也是A的业务资产组的组成部分。当然此问题还有争议，按收购价格（需证明其公允性）确认无形资产也可。